【裁判字號】    90,台上,1034
【裁判日期】    900227
【裁判案由】    業務過失致人於死
【裁判全文】
最高法院刑事判決                                九十年度台上字第一○三四號
    上訴人  台灣高等法院台南分院檢察署檢察官
    被  告  甲○○
右上訴人因被告業務過失致人於死案件，不服台灣高等法院台南分院中華民國八十七
年十二月三十一日第二審判決（八十七年度交上訴字第一八八一號，起訴案號：台灣
台南地方法院檢察署八十七年度偵字第八四○三號），提起上訴，本院判決如左：
    主  文
原判決撤銷，發回台灣高等法院台南分院。
    理  由
本件原判決認定被告甲○○平日駕駛計程車為業，係從事駕駛業務之人，於民國八十
七年六月二日凌晨一時許，駕駛其向車主陳月娥借得之車牌ＦＷ－６８４３號自用小
客車，沿台南市○○路○段快車道由南往北行駛，途經大同路二段與榮譽街口閃光號
誌黃燈交岔路口時，本應注意汽車在市區道路行駛，時速不得超過四十公里，及駕駛
人應注意車前狀況，並隨時採取必要之安全措施，且行經閃光黃燈號誌，應注意安全
減速接近，小心通過，以避免發生危險，而依當時情況，並非不能注意及此，詎其竟
疏未注意車前狀況，貿然以時速五十五公里之速度超速行駛，復未隨時採取必要之安
全措施，適有胡志金駕駛車牌ＮＢＪ－７１６號重型機車，違規沿大同路對向車道由
南向北逆向行駛，又疏未注意左右來車，即貿然穿越大同路欲右轉榮譽街，致其所駕
駛自小客車煞閃不及，客車左前側保險桿撞及機車車身右側，致胡志金人車倒地因而
受有後頭部撞傷血腫，經送醫急救因顱內出血，延至同月七日下午八時十五分許不治
死亡，其則於犯罪未被有偵查犯罪職權之公務員發覺前，主動向接獲報案前來處理之
警員自首，進而接受裁判等情。因而維持第一審論處上訴人從事業務之人，因業務上
之過失致人於死罪刑之判決，駁回被告在第二審之上訴，並諭知緩刑肆年，固非無見
。
惟查原判決認被告係自首，而依刑法第六十二條前段減輕其刑，但原判決理由欄並未
說明憑以認定被告係自首之證據及理由，已有判決理由不備之違法。又卷附第一審法
院林木村書記官製作之「電話通話記錄單」記載：「據警員（指吳淵源警員）稱：本
件由文化派出所通知，不知何人報案，到現場時，肇事者不在現場，只有ＦＷ－六八
四三號車主在場，該車主有陳明肇事者為甲○○，甲○○送傷者就醫，到醫院時，甲
○○有自承其為肇事者。」（見第一審卷第九頁），依此，警員至肇事現場時，係由
車主向警員陳明肇事者為被告甲○○，並非甲○○向警員先陳明其為肇事者，究竟車
主是否受被告之託，代向警員自首﹖又文化派出所如何得知該車禍﹖原審未詳查究明
，遽認被告係自首，亦有應於審判期日調查之證據未予調查之違法。檢察官上訴意旨
指摘原判決違背法令，尚非全無理由，應認有發回更審之原因。
據上論結，應依刑事訴訟法第三百九十七條、第四百零一條，判決如主文。
中      華      民      國     九十     年      二      月    二十七    日
                              最高法院刑事第八庭
                                  審判長法官  張  信  雄
                                        法官  賴  忠  星
                                        法官  張  清  埤
                                        法官  張  淳  淙
                                        法官  林  永  茂
      右正本證明與原本無異
                                              書  記  官
中      華      民      國     九十     年      三      月      六      日


司法院資訊處製作；財團法人民間司法改革基金會備份。
